【裁判字號】    97,交聲,537
【裁判日期】    970430
【裁判案由】    聲明異議
【裁判全文】
臺灣臺中地方法院交通事件裁定         97年度交聲字第537號
原處分機關  交通部公路總局臺中區監理所豐原監理站
聲明異議人
即受處分人  甲○○
上列聲明異議人因違反道路交通管理處罰條例案件，對於交通部
公路總局臺中區監理所豐原監理站於民國九十七年一月三十一日
所為之豐監稽違字第裁６３－Ｚ00000000號處分，聲明
異議，本院裁定如下：
    主  文
原處分撤銷。
甲○○汽車駕駛人，駕駛汽車行車速度，超過規定之最高時速六
十公里以上，處罰鍰新臺幣捌仟佰元，並吊扣該汽車牌照個
月，且應接受道路交通安全講習，並記違規點數點。
    理  由
一、原處分機關略以：聲明異議人即受處分人甲○○（下稱受處
    分人）於民國九十六年十一月十四日零時四十一分許，駕駛
    車牌號碼３９３６－ＮＨ號自用小客車，在國道四號東向九
    公里處，經國道公路警察局第三警察隊泰安分隊警員當場查
    獲其因「行速一百五十二公里，速限九十公里，超速六十二
    公里（雷測）及未隨身攜帶駕駛執照」而違規，遂依道路交
    通管理處罰條例第四十三條第一項第二款、第二十五條第一
    項第三款規定，製開公警局交字第Ｚ00000000號通
    知單舉發在案，嗣經原處分機關於九十七年一月三十一日以
    豐監稽違字第裁６３－Ｚ00000000號處分書，裁處
    罰鍰新臺幣（下同）八千三百元，並依同法第四十三條第五
    項、第六十三條第一項第三款施以道安講習及記違規點數三
    點等語。
二、聲明異議意旨略以：其要求原舉發機關提出合理證明來佐證
    本案是否屬實，另本件原舉發機關並非當場舉發開單及當場
    告知其進行簽署認證，且事發當天執法單位係以手銬加以限
    制其行為並帶回警局，是其僅涉嫌超速違規，竟換來如此不
    公平之對待及沒有佐證及簽署的單據，爰聲明異議云云。
三、按汽車駕駛人，有駕駛汽車未隨身攜帶駕駛執照者，處新臺
    幣三百元以上六百元以下罰鍰，並責令補辦登記、補照、換
    照或禁止駕駛；汽車駕駛人，駕駛汽車有行車速度，超過規
    定之最高時速六十公里以上者，處新臺幣六千元以上二萬四
    千元以下罰鍰，並當場禁止其駕駛；汽車駕駛人有第一項第
    第一款、第二款或前項行為者，並吊扣該汽車牌照三個月；
    汽車駕駛人違反第一項、第三項規定者，應接受道路交通安
    全講習；汽車駕駛人有第四十三條情形之一者，除依原條款
    處罰鍰外，並予記違規點數三點，道路交通管理處罰條例第
    二十五條第一項第三款、第四十三條第一項第二款、第四項
    前段、第五項前段及第六十三條第一項第三款分別定有明文
    。
四、受處分人固對於其於上開時、地駕駛車牌號碼３９３６－Ｎ
    Ｈ號自用小客車之事實並不爭執，並有原舉發機關掣開之違
    反道路交通管理事件通知單及裁決書存卷可稽，然以上開情
    詞置辯。惟查：
（一）受處分人於九十六年十一月十四日零時四十一分許駕駛車
      牌號碼３９３６－ＮＨ號自用小客車在國道四號東向九公
      里處有行車速度超過規定之最高時速六十公里以上及行車
      未隨身攜帶駕駛執照之事實，經內政部警政署國道公路警
      察局第三警察隊查證明確，有該隊九十七年一月十日公警
      三交字第０９６０３７５５１８號書函在卷可憑，是受處
      分人上揭行車速度超過規定之最高時速六十公里以上及未
      攜帶駕駛執照之違規事實，堪可認定。
（二）證人乙○○即當時舉發之國道公路警察局第三警察隊泰安
      分隊警員於本院九十七年三月二十七日訊問時到院證稱：
      其於九十六年十一月十四日當天晚上十時至翌日凌晨二時
      與警員陳作賓執行巡邏勤務，於上揭違規時間在國道四號
      東向九公里處作定點超速違規測速，當時由其操作雷射槍
      ，測到受處分人駕駛車牌號碼３９３６－ＮＨ號自用小客
      車違規超速，當時時速為一百五十二公里，測得距離為二
      百零九公尺，測到受處分人違規超速，其持閃光指揮棒要
      攔下受處分人，但受處分人沒有停車，其就上車去攔截，
      在快到國道四號東向十公里處將受處分人攔下，有拿雷測
      槍顯示之速度並告訴受處分人有超速，又雷射槍於九十七
      年一月一日才經過經濟部檢驗合格證明書等語綦詳（見本
      院九十七年三月二十七日訊問筆錄第二頁至第三頁），並
      有經濟部標準檢驗局九十六年二月六日經標四字第０９６
      ４００００６９０號函附卷可參。受處分人雖辯稱警方取
      締過程不當，且無任何照片可供佐證云云。惟證人乙○○
      到院證稱時明確表示：其有拿雷射槍顯示之速度告訴受處
      分人有超速，且雷射槍係當場舉發，沒有照片等語。此外
      ，本院查無任何證據足資證明證人乙○○有捏造事實、違
      法取締之情事，則本其維護交通秩序、安全職責所為之當
      場舉發，自應受到合法、正確之推定。從而，證人乙○○
      在受處分人行車速度超過規定之最高時速六十公里以上及
      未隨身攜帶駕駛執照之情況下當場舉發，尚符合上開法律
      之規定。至受處分人爭執警員舉發當時，以手銬鎖拿等情
      ，乃警察執行勤務行為是否適當之問題，與處罰要件無涉
      ，從而本院無從予以審酌，附此敘明。
（三）綜上，受處分人確有行車速度超過規定之最高時速六十公
      里以上及未隨身攜帶駕駛執照，而違反道路交通管理處罰
      條例第二十五條第一項第三款及第四十三條第一項第二款
      之情事，洵堪認定。原處分機關援引首揭規定，對於受處
      分人裁處罰鍰八千三百元，並施以道安講習及記違規點數
      三點，固非無見，惟原處分機關漏未依同條例第四十三條
      第四項前段之規定，吊扣該汽車牌照三個月。從而，本件
      受處分人之聲明異議雖無理由，然原處分既有前開漏未裁
      罰之處，即屬無可維持，應由本院予以撤銷，並對受處分
      人行車速度超過規定之最高時速六十公里以上及未隨身攜
      帶駕駛執照之違規行為，依道路交通管理處罰條例第二十
      五條第一項第三款條、第四十三條第一項第二款、第四項
      前段、第五項前段、第六十三條第一項第三款之規定，裁
      處罰鍰八千三百元，並吊扣汽車牌照三個月，且應接受道
      路交通安全講習，並記違規點數三點，如主文第二項所示
      ，以資適法。
據上論斷，應依道路交通管理處罰條例第八十七條第二項、道路
交通案件處理辦法第二十條前段，裁定如主文。
中    華    民    國    97    年     4    月     30   日
                    交通法庭  法  官  楊真明
以上正本證明與原本無異。
如不服本裁定應於送達後五日內向本院提出抗告狀（須附繕本）
。
                              書記官  呂苗澂
中    華    民    國    97    年     4    月     30   日


司法院資訊處製作；財團法人民間司法改革基金會備份。
